【裁判字號】    92,交聲,23
【裁判日期】    920320
【裁判案由】    違反道路交通管理處罰條例聲明異議
【裁判全文】
臺灣雲林地方法院交通事件裁定                      九十二年度交聲字第二三號
    原處分機關  交通部公路局嘉義區監理所雲林監理站
    異  議  人  甲○○  男二十.
右列受處分人因違反道路交通管理處罰條例案件，對於交通部公路局嘉義區監理所雲
林監理站民國九十二年一月二十日所為之處分（雲監五字第裁７２－Ｚ000000
00號裁決書），聲明異議，本院裁定如左：
    主  文
異議駁回。
    理  由
一、本件異議意旨略以：異議人於九十一年十一月二十九日九時五十三分在國道南向
    九‧四Ｋ處，被國道汐止分隊舉發無照駕駛ＺＶ─五九八號特種大貨車。然異議
    人於上述時、地，因駕駛吳榮松離開該車，異議人在車上睡覺，並未駕駛該車，
    但經中山高速公路汐止分隊警員叫醒，並告發本人無照駕駛，致使本人須繳納罰
    款，無辜受損。
二、按汽車駕駛人未領有駕駛執照，駕駛大貨車者，汽車所有人及駕駛人各處新臺幣
    四萬元以上八萬元以下罰鍰。道路交通管理處罰條例第二十一條之一第一項第一
    款定有明文。
三、經查，異議人於上開時、地無照駕駛ＺＶ─五九八號特種大貨車，為內政部警政
    署國道警察局第一警察隊汐止分隊員警當場舉發，有舉發違反道路交通管理事件
    通知單在卷可稽。而異議人原係在汐止收費站附近之地磅旁停車睡覺，該路段不
    能隨便停車，當時異議人是在駕駛座後面之臥舖睡覺，被敲駕駛座的門，叫他把
    車移走，異議人就起身到駕駛座把車開往前行駛，那時的車子是發動中之狀態；
    異議人就往南開約二百公尺，在路肩停車，就是南下九點四Ｋ處，異議人被問有
    無駕照時，回答沒有，而且舉發之警員請監理站查他有無適當駕照之資料，電腦
    連線亦無；另外有一個男子是坐在副駕駛座，女的是坐在正、副駕座間之位置無
    等情，亦經證人許晉維即舉發本件之員警證述明確，應可採信。異議人雖自承自
    己及車上另二名乘客未領有大貨車之駕照，車上乘客之相關位置與證人所述相同
    ，然辯稱：當時沒有開車……，確實在駕駛座後面臥舖睡覺；司機是吳榮松，那
    時他是先行回家，他家住基隆，他請朋友到地磅處載他回家云云。惟本院問異議
    人舉發地點距吳榮家來回要多久？答：「要一個小時，他讓我們在車內休息，回
    來要載我們」；問後來吳榮松有無再回來？答：「已經開紅單了，我叫他不用過
    來」；問車子當時有無載運物品，要去何處（最終的目的地）？答：「沒有，是
    空車，我們並沒有要去那裡，我們只是要休息而已，就是跑拖吊車的人，都是在
    那休息，那個地方確實不可以停車。」等語。
四、衡情，(1)駕駛座後之臥舖通常係供駕駛者暫時休息之用，駕駛座及旁之空間既非
    寬敞，乘坐四人將顯得相當擁擠，仍否乘坐四人相當可疑。(2)該ＺＶ─五九八號
    特種大貨車原先所暫停之地磅處及南下九點四Ｋ處，均是不得隨意停車的地方，
    隨時會有國道警察督促駕駛者駛離，而異議人及其餘之車上二名乘客均未領大貨
    車之駕駛執照，駕駛者如為吳榮松，當不會先行離開近一個小時，任由車上乘客
    面臨國道警察督促駛離，而無法處理之情事。(3)異議人稱沒有要去那裡，駕駛吳
    榮松只是讓他們在車內休息，回來要載他們云云。既沒有要去別的地方，單純是
    休息，理應找一個最近之休息站休息，或下交流道，將車內乘客逐一載送回家，
    方合常理。要無駕駛者先行由友人載離，先行返家。隔了將近一個小時後，由友
    人將其載回原處，再由駕駛吳榮松將車內乘客載送回家之可能。且從當時該大貨
    車處於發動狀態，應係暫時停放，略做短時間休息，不可能讓車發動近一個小時
    ，只為讓異議人及車上乘客在車內休息，致耗費油料。(4)異議人原是在駕駛座後
    之臥舖睡覺，當警員二次催促其將車駛離，其隨即從臥舖起身坐上駕駛座，將車
    開車往前至南下九點四Ｋ處，而吳榮松最後未返回車上將車駛離，該車最後由異
    議人開走，可見異議人相當熟悉駕駛該大貨車，而男乘客係坐在副駕駛座，另一
    名女乘客坐在正、副駕駛坐間之位置，該二名乘客，無大貨車之駕駛執照。因此
    該二名乘客應非駕駛之人。再者，吳榮松最終未返回車上，唯一可以解釋的是異
    議人將車開上高速公路。參以，本件違規除處罰駕駛者外，車主亦要受罰，處罰
    之金額高達十餘萬元，不可謂不重。異議人圖免繳納高額之罰鍰，將駕駛行為推
    諉於吳榮松也是有可能的。其上所辯有違事理，不足採信。是本件違規之事實明
    確，從而，原處分機關援引道路交通管理處罰條例第二十一條之一第一項第一款
    之規定，裁處受處分人罰鍰新臺幣六萬元，並無不當，本件異議為無理由，應予
    駁回。
五、據上論斷，應依道路交通管理處罰條例第八十七條第二項、道路交通案件處理辦
    法第十九條，裁定如主文。
中      華      民      國      九十二      年      三    月    二十    日
                                         臺灣雲林地方法院交通法庭
                                             法  官  陳  定  國
右正本證明與原本無異。
如不服本裁定，應於裁定送達後五日內向本院提出抗告狀。
                 書記官  蘇  靜  怡
中      華      民      國      九十二      年      三    月    二十    日


司法院資訊處製作；財團法人民間司法改革基金會備份。
